臺灣板橋地方法院刑事判決　　　　　　　96年度易字第3127號
公　訴　人　臺灣板橋地方法院檢察署檢察官
被　　　告　丙○○
上列被告因傷害案件，經檢察官提起公訴（96年度偵字第18990
號），本院判決如下：
    主  文
丙○○傷害人之身體，處有期徒刑月，如易科罰金，以新臺幣
壹仟元折算壹日。
    事  實
一、丙○○（曾因賭博案件，於民國〈下同〉82年10月14日，經
    臺灣臺北地方法院以82年度易字第6899號刑事判決判處罰金
    3,000 元確定，82年11月30日繳清罰金執行完畢；又因賭博
    案件，於90年3 月13日，經本院以90年度重簡字第168 號刑
    事簡易判決判處罰金5,000 元，90年4 月2 日判決確定，90
    年8 月6 日繳清罰金執行完畢〈以上罪刑均不致使本案犯行
    構成累犯〉）與乙○○係姊弟，具有家庭暴力防治法所稱之
    家庭成員關係，2 人平日相處原即不睦。嗣於96年6 月21日
    凌晨0 時許，乙○○欲返回臺北縣三重市○○街80號探望父
    母，於該址門口遇及丙○○，2 人復生口角爭執，詎丙○○
    竟進而基於普通傷害之故意，與乙○○相互拉扯，且出拳毆
    打乙○○，致乙○○受有後腦勺右側血腫（8 公分X4公分）
    、右臉頰紅腫（5 公分X3公分）、右肩挫傷1 處、左手小臂
    挫傷1 處及擦傷（2 公分X0.5公分）等傷害。
二、案經乙○○訴由臺北縣政府警察局三重分局移送臺灣板橋地
    方法院檢察署檢察官偵查起訴。
    理  由
一、按被告以外之人於審判外之言詞或書面陳述，除法律有規定
    者外，不得作為證據；再按下列文書，亦得為證據：一、除
    顯有不可信之情況外，公務員職務上製作之紀錄文書、證明
    文書。二、除顯有不可信之情況外，從事業務之人於業務上
    或通常業務過程所須製作之紀錄文書、證明文書。三、除前
    二款之情形外，其他於可信之特別情況下所製作之文書，亦
    得為證據，刑事訴訟法第159 條第1 項、第159 條之4 分別
    定有明文。查卷附臺北縣立醫院三重院區所出具之驗傷診斷
    書（見臺灣板橋地方法院檢察署96年度偵字第18990 號卷第
    17頁），乃被告以外之人，即從事診斷之上開醫院醫師於審
    判外所為之書面陳述，屬於傳聞證據；又該驗傷診斷書為醫
    師針對個案而製作者，核與刑事訴訟法第159 條之4 第1 款
    所示之公務員職務上製作之紀錄文書或證明文書不符，且縱
    認亦與刑事訴訟法第159 條之4 第2 款所示之於通常業務過
    程不間斷、有規律而準確記載，大部分紀錄完成於業務終了
    前後，並未預見日後可能提供作為證據之紀錄文書或證明文
    書（參照該款之立法理由）有間，惟醫師依醫師法第17條之
    規定，如無法令規定之理由，不得拒絕診斷書之交付，又若
    出具與事實不符之診斷書，依醫師法第28條之4 第5 款之規
    定，可處新臺幣10萬元以上50萬元以下罰鍰，並得併處限制
    執業範圍、停業處分1 個月以上1 年以下或廢止其執業執照
    ；情節重大者，並得廢止其醫師證書，可知醫師出具之診斷
    書及病歷若有錯誤、虛偽，醫師之執業執照、醫師證書均可
    能因而廢止，是其正確性甚高，且司法機關隨時可以調取醫
    師依醫師法第12條規定而製作，並由醫師執業之醫療機構依
    醫療法第48條規定保存之病歷與之相互核對，設有錯誤，甚
    易發現並糾正。據此，該驗傷診斷書應可認屬於刑事訴訟法
    第159 條之4 第3 款所稱之其他於可信之特別情況下所製作
    之文書，依法得為證據而有證據能力，合先敘明。
二、訊據被告丙○○坦承於前開時、地與其姊即告訴人乙○○見
    面，且伊曾出手碰及告訴人及與告訴人拉扯一節，惟矢口否
    認犯罪，辯稱：伊係要告訴人離開，不小心出手撥到告訴人
    ，又因告訴人與伊拉扯，可能因此受傷，但傷勢應不致如此
    云云。
三、經查：前開犯罪事實業據告訴人即證人乙○○證述綦詳，核
    與證人丁○○（告訴人之子）到庭結證所稱：「（當天為何
    會到現場？）因為當天我覺得他們會吵架，所以我才趕過去
    的，因為前幾天才發生一些事情，所以我才會趕過去的。」
    、「（當天在現場時，你母親有無受傷？）她說她被打，所
    以我就載他去醫院檢查。」、「（確實有在現場聽到你母親
    喊她被打？）是的。」、「（你在現場有無聽到你母親喊男
    人打女人的話？）有的，喊了很多次，且很大聲的喊。」、
    「（你母親為何會喊男人打女人？）因為我母親當時說她被
    打了。」、「（當時他們在爭吵時，你站的位置？）我站在
    他們中間，我一下拉我母親，一下子拉我舅舅。」、「（警
    察有沒有跟你們說要去哪家醫院驗傷？）我印象中好像沒有
    ，因為我母親說要去某家醫院，那家醫院說不行，後來醫院
    就叫我們到三重中山路我不知道名字的醫院就醫。」、「當
    天在爭吵時，我不知道告訴人手上有拿東西，我只是將告訴
    人手上的東西搶下來，但我並不知道是什麼東西，至於『被
    告他身體很強壯，手一直揮舞』。」及證人朱信建（到場處
    理之警員）到庭結證所述：「是在96年6 月19日下午先去處
    理過一次，被害人說她姪子恐嚇她的事情，第二次是在96年
    6 月21日凌晨，因為有報案，我才會到達現場處理，此部分
    是派出所通報，當時我在外面巡邏，當時我過去後，並沒有
    看到兩邊的人在吵，然後被害人要告丙○○，所以我就帶被
    害人回去製作筆錄。」、「（被害人有沒有說為何要告丙○
    ○？）被害人說丙○○打她，當時我有叫她去驗傷。」、「
    （在驗傷之前是否有看到被害人身上有傷勢？）在現場並沒
    有注意看，是到派出所製作筆錄前才看到有傷，此時已經驗
    傷完畢了。」、「（當時看到被害人的傷勢如何？）我是看
    到一些擦傷而已，告訴人自己講說她也有紅腫。」、「（你
    有沒有叫她去哪裡驗傷？）有的，去縣立醫院驗傷，因為要
    提出傷害告訴，要去驗傷，所以才會叫她去驗傷。」（以上
    證詞俱見本院96年11月13日審判筆錄）大致相符，復有臺北
    縣立醫院驗傷診斷書〈甲種〉北縣醫診字第9605762 號驗傷
    診斷書1 紙附卷足憑，是被告前開所辯無非避就卸責之詞，
    自難採信。從而，本案事證已臻明確，被告犯行洵堪認定，
    自應依法論科。
四、核被告丙○○所為，係犯刑法第277 條第1 項之普通傷害罪
    。爰審酌被告不念與告訴人為姊弟，竟因細故與告訴人發爭
    執進而傷害告訴人之犯罪動機、目的、手段、對告訴人所造
    成之傷害及其品行、智識程度、犯罪後之態度等一切情狀，
    量處如主文所示之刑，並諭知如易科罰金之折算標準，以資
    懲儆。
據上論斷，應依刑事訴訟法第299 條第1 項前段，刑法第277 條
第1 項、第41條第1 項前段，刑法施行法第1 條之1 第1 項、第
2 項前段，判決如主文。
本案經檢察官甲○○到庭執行職務。
中　　華　　民　　國　　96　　年　　11　　月　　27　　日
                  刑事第十五庭  法  官  陳鴻清
以上正本證明與原本無異
如不服本判決，應於收受送達之翌日起10日內向本院提出上訴狀
（應附理由及繕本），上訴於臺灣高等法院。
                                書記官  莊川億
中　　華　　民　　國　　96　　年　　11　　月　　28　　日
附錄本案論罪科刑法條全文：
刑法第277 條：
傷害人之身體或健康者，處三年以下有期徒刑、拘役或一千元以
下罰金。
犯前項之罪因而致人於死者，處無期徒刑或七年以上有期徒刑；
致重傷者，處三年以上十年以下有期徒刑。
